臺灣高等法院刑事判決　　　　　　　　　　　　　九十二年度上易字第二三四０號
　　上　訴　人
　　即　被　告　戊○○
　　選任辯護人　劉楷律師
　　　　　　　　林凱律師
右上訴人因偽造文書等案件，不服臺灣桃園地方法院八十八年度易字第二四二七號，
中華民國九十二年六月九日第一審判決（起訴案號：臺灣桃園地方法院檢察署八十八
年度偵字第三０八二號），提起上訴，本院判決如左：
    主  文
原判決撤銷。
戊○○共同連續明知為不實之事項，而使公務員登載於職務上所掌之公文書，足以生
損害於公眾及他人，累犯，處有期徒刑陸月，如易科罰金，以參拾元折算壹日。
    事  實
一、戊○○前於民國七十五年間因竊盜等案件，經臺灣澎湖地方法院以七十五年度易
    字第八一號判決判處應執行有期徒刑一年四月（竊盜罪部分有期徒刑十月，侵占
    罪部分有期徒刑八月），嗣經減刑為八月，於七十七年四月二十二日執行完畢，
    仍不知悔改，明知真實姓名不詳、綽號「阿良」（自稱林漢臣）之成年男子係以
    購買事故車頂拼來路不明之贓車，再將贓車出售牟取暴利，竟與之共同基於收受
    贓物及使公務員登載不實之概括犯意聯絡，先由戊○○於七十九年六月十五日以
    新台幣（下同）十八萬元向甲○○購買已發生重大車禍不堪修護之車號六０四—
    九二九五號自用小客車，後由「阿良」於七十九年七月二日，在某不詳地點，向
    不詳人士收受怡德視訊股份有限公司所有，由黃種松管理使用而於七十九年七月
    二日凌晨四時許，在台北市大安區○○○路六三０號前失竊之車號一五一—六五
    七六號自用小客車，再由「阿良」以借屍還魂方式頂拼該二部車，並於完成後，
    由「阿良」於七十九年七月二日持戊○○事先寫好住址及簽名之汽車買賣合約書
    與不知情之乙○○簽約，以三十二萬元之代價出售予不知情之丙○○（由其小舅
    子乙○○替其出面購買），並由「阿良」於七十九年七月上旬某日向交通部公路
    局新竹區監理所桃園監理站（以下簡稱桃園監理站）申請辦理過戶，而使承辦之
    桃園監理站某姓名不詳之公務員，將不實之甲○○出售車號六０四—九二九五號
    自用小客車予丙○○之事項登載於其職務上所掌之汽車車籍電腦資料檔，足以生
    損害於監理機關對於汽車車籍管理之正確性及甲○○、丙○○。嗣於七十九年十
    二月七日「阿良」又以戊○○之名義，向培元企業有限公司（以下簡稱培元公司
    ）購買車號六０五—三八七八號自用小客車，並向桃園監理站辦畢過戶手續，嗣
    「阿良」於七十九年十二月中、下旬某日，在某不詳地點，向不詳人士收受莊哲
    民所有而於七十九年十二月十四日零時許，在台中市○區○村路○○○○路口失
    竊之車號四七二—０一三六號自用小客車，再由「阿良」以借屍還魂方式頂拼該
    二部汽車，完成後即由「阿良」出面以戊○○之名義，於八十年一月九日以三十
    七萬元之代價出售予不知情之洪秋木（經由不知情之東仁汽車修配廠負責人洪水
    圳之介紹），洪秋木再於八十年二月五日將之出售予不知情之丁○○（汽車買賣
    合約書記載出賣人為戊○○，買受人為丁○○，洪秋木為代售人），並由洪秋木
    持「阿良」所交付之戊○○國民
    於八十年二月七日向桃園監理站申請辦理過戶，而使承辦之桃園監理站某姓名不
    詳之公務員，將不實之戊○○出售車號六０五—三八七八號自用小客車予丁○○
    之事項登載於其職務上所掌之汽車車籍電腦資料檔，足以生損害於監理機關對於
    汽車車籍管理之正確性及丁○○。嗣經警循線查獲前開拼裝之贓車，而知悉上情
    。
二、案經臺北市政府警察局及桃園縣警察局移送臺灣桃園地方法院檢察署檢察官偵查
    起訴。
    理  由
一、訊據上訴人即被告戊○○對於右揭犯罪事實中，固不否認前開與證人甲○○、乙○○、丁○○簽訂之車號六０四—九二九五號、六０五—三八七八號汽車買賣合
    約書之簽名為其所簽，且其中與證人甲○○、乙○○間之汽車買賣合約書上之住
    址為其所親自書寫，惟矢口否認有何收受贓物及使公務員登載不實之犯行，辯稱
    ：伊不認識證人甲○○、乙○○、洪水圳、洪秋木、丁○○等人，當時亦未向他
    人購買汽車或出售汽車給任何人，當時係「阿良」（自稱林漢臣）的男子要伊簽
    汽車買賣合約書，簽一張要給伊三千元，一次簽五張空白契約書，拿一萬五千元
    ，伊問「阿良」簽合約書會不會有什麼問題，「阿良」說那沒有關係，要辦過戶
    的時候會再找他，且汽車公會會員在辦理汽車過戶不需要
    云云。經查：
  (一)前揭車號一五一—六五七六號自用小客車為怡德視訊股份有限公司所有，由證人
    黃種松管理使用，而於七十九年七月二日凌晨四時許，在台北市大安區○○○路
    六三０號前失竊一節，業據證人黃種松於原審證稱在卷，並據證人即當時處理汽
    車失竊保險理賠之國泰產物保險公司人員陳金木於警訊中證述明確，且有證人陳
    金木所出具之失竊報告、贓物認領保管單及車輛車牌失竊作業－查詢車輛認可資
    料、台北市政府警察局大安分局車輛失竊證明單、汽車新領牌照登記書各一紙在
    卷可稽（見臺北市政府警察局刑事偵查卷宗），堪認該部自用小客車確為他人失
    竊之贓車無誤。又車號四七二—０一三六號自用小客車為莊哲民所有，而於七十
    九年十二月十四日零時許，在台中市○區○村路○○○○路口失竊一節，業據莊
    哲民於警詢中指述明確，並有其所出具之贓物保管據一紙及車輛竊盜、車牌失竊
    資料個別查詢報表－查詢車輛認可資料一紙在卷可稽（見前揭桃園地檢偵查卷第
    五、二十三、二十八頁），該自用小客車亦可確認係他人失竊之贓車無誤。
  (二)被告於七十九年六月十五日向甲○○購買前揭車號六０四—九二九五號自用小客
    車一節，業據證人甲○○於偵查中、原審結證在卷（見臺灣臺北地方法院檢察署
    八十年度偵字第一六三六二號卷第三十九頁背面至第四十頁、原審卷一第一三六
    頁），被告於原審亦自承向證人甲○○購買前揭自用小客車，並有汽車新領牌照
    登記書、汽車買賣合約書影本在卷可稽（見前揭臺北地檢偵查卷第三十、四十二
    頁），是堪認屬實；又證人丙○○係委由其不知情之小舅子即證人乙○○於七十
    九年七月二日，出面替其與「阿良」簽訂汽車買合約書（「阿良」持被告戊○○
    事先簽名及填妥住址之汽車買賣合約書），購買前揭經頂拼而懸掛車號六０四—
    九二九五號之自用小客車（合約書買方由證人乙○○簽名），並由出賣人辦理過
    戶手續一節，業經證人丙○○、乙○○於偵查中證述在卷，並據證人丙○○於原
    審結證在卷，且有汽車買賣合約書及汽（機）車過戶申請登記單影本在卷可證（
    見前揭臺北地檢偵查卷第七頁、第三十一頁），而該部自小客車係由證人甲○○
    名義過戶至證人丙○○之名義，亦有前揭可稽汽（機）車過戶申請登記單，堪認
    屬實。被告雖辯稱非其與證人乙○○簽訂汽車買賣合約書，惟其既自承該汽車買
    賣合約書上賣主之簽名為其所簽，住址亦為其所寫，其將該汽車買賣合約書交予
    「阿良」，其當時沒有車可以賣等語，復參以被告自承有向「阿良」收取一萬五
    千元之情，僅簽名即獲有一萬五千元之代價，茍非不法勾當，焉有如此高利之事
    ？足認被告同意「阿良」使用其名義為不實買賣內容之汽車買賣契約之當事人，
    即有不法行為之認識，其與「阿良」間有犯意聯絡，先由被告向甲○○購買前揭
    已發生重大車禍不堪修護之自用小客車，再由「阿良」自不詳人士收受前開怡德
    視訊股份有限公司所失竊之贓車，經將該二車頂拼後再由「阿良」出面出售予證
    人丙○○，並由「阿良」前去桃園監理站申請辦理過戶，使承辦之桃園監理站某
    姓名不詳之公務員，將不實之甲○○出售車號六０四—九二九五號自用小客車予
    證人丙○○之事項登載於其職務上所掌之汽車車籍電腦資料檔（依卷附之交通部
    公路局新竹區監理所中壢監理站九十一年十一月七日（九一）竹監壢字第九一一
    ０二五八號函說明四，過戶登記時先以電腦終端機畫面車籍資料核對過戶證件是
    否相符，在過戶登記書加蓋審核員職名張並鍵入電腦），是被告此部分之犯行已
    堪認定。
  (三)又車號六０五—三八七八號自用小客車係培元公司所有，於七十九年十二月七日
    過戶至被告戊○○名義，有卷附之汽車新領牌照登記書、汽（機）車過戶申請登
    記單影本在卷可稽（見原審卷一第四三、四四頁），被告雖辯稱非其所購買，惟
    此與前項之情形相同，其既自承該汽車買賣契約書上有其簽名，即足認其同意「
    阿良」以其名義為汽車買賣之當事人，是堪認係被告將其
    「阿良」辦理過戶登記無誤。後「阿良」將向不詳人士收受之前揭車號四七二—
    ０一三六號贓車與前揭車號六０五—三八七八號自用小客車頂拼後，即由「阿良
    」出面以被告戊○○之名義，於八十年一月九日以三十七萬元之代價出售予不知
    情之洪秋木（經由不知情之東仁汽車修配廠負責人洪水圳之介紹），洪秋木再於
    八十年二月五日將之出售予不知情之丁○○（汽車買賣合約書記載出賣人為戊○○，買受人為丁○○，洪秋木為代售人），並由洪秋木持「阿良」所交付之戊○○國民
    監理站申請辦理過戶等情，業據證人林美娟、洪秋木、丁○○等人於警詢，及證
    人洪秋木、洪登豪（原名洪水圳）分別於原審證述在卷，並有汽車買賣合約書、
    汽（機）車過戶申請登記單影本在卷可稽（見桃園地檢八十一年度偵字第一一０
    五七號卷第二十九頁、原審卷一第四五頁），是被告此部分之犯行亦堪認定。
  (四)另被告原住於澎湖縣馬公市○○里○○路一之六六號，至七十九年七月二十日始
    遷入「桃園縣平鎮市○○村○○路雙連一段一七八巷五二弄九號」，此有
    本一份在卷可稽，且據被告於原審自陳該處為其姊姊家，則被告於七十九年六月
    十五日向證人甲○○購買前揭車牌號碼六０四—九二九五號自用小客車時，被告
    顯尚未將其住址遷往桃園縣平鎮市，斷不致有人會事先知悉被告將會將其
    往前開平鎮市之住處，而假冒被告之名義向甲○○購買前揭汽車之情，是被告於
    事後否認向證人甲○○購買前揭汽車，及辯稱不知是違法云云，要係卸責避就之
    詞，不足採信。
  (五)綜上所述，被告明知自己無車買賣，而同意「阿良」以其名義買賣汽車，再以贓
    車頂拼，並使監理機關為不實之買賣過戶登記之事證明確，被告之犯行已堪認定
    ，應予依法論科。
二、核被告與真實姓名不詳、綽號「阿良」（自稱林漢臣）之成年男子共同使承辦之
    桃園監理站公務員將不實之汽車買賣事項於其職務上所掌之公文書，足以生損害
    於監理機關對於汽車車籍管理之正確性及甲○○、丙○○、陳水泉、丁○○等人
    ，係犯刑法第二百十四條之使公務員登載不實罪、第三百四十九條第一項之收受
    贓物罪。被告與「阿良」就前開二罪間，有犯意聯絡與行為分擔，為共同正犯。
    又被告利用不知情之洪秋木辦理前揭車號六０五—三八七八號自用小客車之過戶
    手續，而分別使承辦之公務員將不實之事項登載於公文書，均為間接正犯。被告
    先後二次使公務員登載不實及收受贓物之犯行，時間緊接，犯罪構成要件分別相
    同之罪，顯均係基於概括之犯意反覆為之，均為連續犯，應依刑法第五十六條之
    規定，論以一罪，並加重其刑。被告所犯二罪間有方法結果之牽連關係，應依刑
    法第五十五條規定，論以情節較重之刑法第二百十四條之使公務員登載不實罪，
    公訴人雖未論及被告使公務員登載不實之犯行，然該部分既與已起訴部分具有牽
    連犯之裁判上一罪關係，本院自應一併審究。再被告前於七十五年間因竊盜等案
    件，經臺灣澎湖地方法院以七十五年度易字第八一號判決判處應執行有期徒刑一
    年四月（竊盜罪部分有期徒刑十月，侵占罪部分有期徒刑八月），嗣經減刑為八
    月，於七十七年四月二十二日執行完畢，此有臺灣高等法院被告全國前案紀錄表
    及台灣桃園地方法院檢察署刑案資料查註紀錄表各一份附卷可稽，其於有期徒刑
    執行完畢後，五年以內再犯本件有期徒刑以上之罪，為累犯，應依刑法第四十七
    條規定加重其刑。
三、原審對被告予以論罪科刑，固非無見，惟就車號一四六—八三三三號、六０二—
    八四四八號二自用小客車間之頂拼買賣並為過戶登記情節，被告堅詞否認該汽車
    買賣契約書上非其簽名，尚堪採信（理由如後敘），原判決對該部分亦予以論罪
    科刑，即有未合，被告指摘原判決不當，為有理由，自應由本院撤銷改判。爰審
    酌被告已有前科紀錄，猶不思正途營生，與他人共同利用報廢車頂拼贓車出售牟
    利，助長盜風，並參酌其犯罪所生之危害、犯後態度及其他一切情狀，量處有期
    徒刑六月。而被告犯罪後刑法第四十一條就易科罰金之要件於九十年一月十日修
    正公布施行，依刑法第二條第一項前段之規定，自應適用裁判時之刑法第四十一
    條第一項前段就被告所處之刑，諭知易科罰金之折算標準。又被告行為後罰金罰
    鍰提高標準條例第二條已於八十二年二月五日修正公布，並於同年月七日生效，
    關於易科罰金之折算標準，由原來之提高為十倍，修正提高為一百倍折算一日，
    依刑法第二條第一項但書規定，應適用有利於行為人之行為時法處斷，即易科罰
    金之折算標準為三十元折算一日。
四、公訴意旨另以：被告戊○○在不詳時間收受張文正所失竊之車號六０二—八四四
    八號自用小客車，同以借屍還魂方式頂拼成其向勁程汽車有限公司（以下簡稱勁
    程公司）購買原為東元資訊股份有限公司（以下簡稱東元資訊）所有，因已發生
    重大車禍不堪修護而出售予勁程公司之車號一四六—八三三三號自用小客車，並
    因於七十九年十一月十七日在桃園縣中壢市○○路吉富汽車公司以四十二萬元之
    代價售與陳昆喜等情，因認被告同犯有刑法第三百四十九條第一項之收受贓物罪
    嫌。經訊據被告戊○○堅決否認有上開犯行，辯稱：伊並未在車號一四六—八三
    三三號自用小客車之汽車買賣契約書上簽名，應係「阿良」騙取伊
    陳昆喜辦理過戶，伊全然不知等語。經查：依被告前揭自承曾簽名空白汽車買賣
    契約書五張予「阿良」，且被告並自承車號六０四—九二九五號及六０五—三八
    七八號自用小客車之汽車買賣契約書上簽名係其所簽在卷，並觀之卷附之車號六
    ０二—八四四八號自用小客車汽車買賣契約書上被告簽名樣式，依肉眼觀察即足
    分辨與被告歷次訊問筆錄及上開車號六０四—九二九五號及六０五—三八七八號
    自用小客車之汽車買賣契約書上簽名樣式顯然不同，是被告所辯該車號一四六—
    八三三三號自用小客車汽車買賣契約書非其所簽，自堪採信。顯見此車號一四六
    —八三三三號自用小客車之汽車買賣契約書，並非屬被告同時所簽五張空白汽車
    買賣契約予「阿良」其中之一，即本件汽車買賣被告並未同意以其名義買賣，應
    係「阿良」假冒被告之名所偽造，再利用之前取得被告之
    所辦理過戶。況證人陳昆喜於原審亦證稱不能確認被告係賣車予渠之人（見原審
    卷一第一八０頁），益見被告未經手該車之買賣情事。此外，查無其他任何證據
    足以證明被告確有參與該車之頂拼買賣過戶之犯行，是此部分不能證明被告犯罪
    ，檢察官認與前開論罪部分有連續犯之裁判上一罪之關係，爰不另為無罪之諭知
    。
據上論斷，應依刑事訴訟法第三百六十九條第一項前段、第三百六十四條、第二百九
十九條第一項前段，刑法第二條第一項前段、但書、第二十八條、第五十六條、第二
百十四條、第三百四十九條第一項、第五十五條、第四十七條、第四十一條第一項前
段，修正前罰金罰鍰提高標準條例第一條前段、第二條，判決如主文。
本案經檢察官劉靜婉到庭執行職務。
中　　　華　　　民　　　國　　九十三　　年　　　六　　　月　　廿九  　　日
                              臺灣高等法院刑事第二十庭
                                  審判長法  官  趙  功  恆
                                        法  官  鄧  振  球
                                        法  官  李  春  地
右正本證明與原本無異。
不得上訴。
                                        書記官  柳  秋  月
中　　　華　　　民　　　國　　九十三　　年　　　六　　　月　　廿九  　　日
附錄：本案論罪科刑法條全文
刑法第二百十四條
明知為不實之事項，而使公務員登載於職務上所掌之公文書，足以生損害於公眾或他
人者，處三年以下有期徒刑、拘役或五百元以下罰金。
刑法第三百四十九條第一項
收受贓物者，處三年以下有期徒刑、拘役或五百元以下罰金。
搬運、寄藏、故買贓物或為牙保者，處五年以下有期徒刑、拘役或科或併科一千元以
下罰金。
因贓物變得之財物，以贓物論。
